【裁判字號】    89,易,947
【裁判日期】    890623
【裁判案由】    贓物
【裁判全文】
臺灣板橋地方法院刑事判決                          八十九年度易字第九四七號
    公  訴  人  臺灣板橋地方法院檢察署檢察官
    被      告  丁○○
                乙○○
    右  一  人
                王玉楚
                李汶哲律師
右列被告等因贓物案件，經檢察官提起公訴（八十八年度偵字第一七四０九號），暨
移送併案審理（八十八年度偵字第一七０三五號），本院判決如左：
    主  文
乙○○故買贓物，處有期徒刑月。
丁○○無罪。
    事  實
一、乙○○明知某真實姓名及年籍均不詳之成年男子所出賣，由三葉造漆工業股份有
    限公司（以下稱三葉公司）製造之百合白二一九二號招牌水泥漆，係來路不明之
    贓物，竟於民國（下同）八十八年七月十二日，在其位於臺北縣中和市○○路○
    段四一號所經營之弘昌（起訴書誤載為宏昌）油漆行，以每桶新臺幣（下同）一
    千二百五十元之價格，購入五桶上開招牌水泥漆。嗣經鴻崴工程有限公司（以下
    稱鴻崴公司）代表人甲○○，於八十八年七月十二日晚間六時許，報警循線在乙○○之弘昌油漆行內，查獲其遭詐騙之五桶上開招牌水泥漆，始偵悉上情。
二、案經鴻崴公司訴由臺灣板橋地方法院檢察署檢察官偵查起訴。
    理  由
甲、被告乙○○部分：
  一、訊據被告乙○○於檢察官偵訊中業已供承一桶以一千二百五十元之價格取得扣
      案之五桶油漆，並於本院調查時供認自八十六年五月間起經營弘昌油漆行，及
      其並未販賣三葉公司之百合白二一九二招牌水泥漆等情屬實在卷，惟矢口否認
      有被訴之故買贓物犯行，辯稱：八十八年七月十二日早上有人要叫這種漆，因
      向三葉公司訂購來不及，伊向綽號「阿呆」之丘海鵬拿的，丘海鵬要與伊換其
      他油漆，伊到他那邊載五桶回來等語。經查：
    (一)告訴人鴻崴公司所有之三葉百合白二一九二招牌水泥漆、乳膠漆及相關材料等
      物，於八十八年六月三十日及同年七月一日，遭一名自稱「林文信」之男子佯
      以登豐國際有限公司（以下稱登豐公司）名義詐購，業已向臺灣士林地方法院
      檢察署提出告訴，及自被告乙○○之油漆行中查獲之五桶水泥漆，均為告訴人
      公司所有之失物等情，迭據鴻崴公司之代表人甲○○於檢察官偵訊及本院調查
      時指訴綦詳，有登豐公司之採購訂單影本乙份、鴻威公司送貨單、發票影本各
      五份及刑事告訴狀影本乙份在卷可憑。又證人即三葉公司之業務員丙○○於本
      院審理時具結證稱：伊公司的二一九二百合白招牌水泥漆，只賣給告訴人公司
      及祥全油漆行兩家，產品都有二一九二的編號及製造日期，是打在標籤紙再貼
      在桶子上，伊沒有賣給被告之弘昌油漆行等語（見八十九年六月九日審判筆錄
      ）。證人即祥全油漆行之負責人傅鈞祥復證稱：伊直接向三葉公司進貨，這種
      油漆是訂貨後才開始生產，沒有庫存品，均有出廠日期、批號及二一九二品名
      標示，伊是賣給熟的客戶，並非轉賣，「阿呆」或丘海鵬之人不曾向伊買這種
      油漆等語（見八十九年五月十九日訊問筆錄）。故依證人丙○○及傅鈞祥上開
      證述，經警於弘昌油漆行中查扣之上揭油漆，顯非被告乙○○循三葉公司正常
      之銷售管道所取得，且證人丙○○於八十八年八月五日檢察官履勘查扣之油漆
      時，指明該五桶油漆確為三葉公司賣給告訴人鴻崴公司，惟製造號碼標籤已被
      撕掉等語（見該日之履勘筆錄），並有該批油漆之照片四幀在卷可按，核與告
      訴人之代表人甲○○上開指訴，尚無不符之處，足徵自被告乙○○之油漆行處
      查獲之五桶油漆，確係告訴人鴻崴公司遭詐騙之贓物無疑。
    (二)又查被告乙○○就扣案之上開油漆來源，於警訊時供稱：伊於今（十二）日早
      上向綽號「丁仔」之男子訂貨，並於同日十一時許，送到弘昌油漆行，伊向他
      訂十桶，但他只送五桶過來，沒有訂貨單，綽號「丁仔」經伊指認，確實係丁○○云云。於八十八年七月十三日檢察官初次偵訊時則改稱：八十八年七月十
      日在伊油漆行向「丁仔」交換的，早上同意他換，下午二、三點他自己放在伊
      店外，伊同意一桶以一二五０元與他換油漆云云。又於八十八年七月二十六日
      檢察官偵訊時先供稱向三葉公司買的，旋即改稱是「丁仔」說要拿招牌油漆跟
      伊換虹牌油漆，後來沒有換，（「丁仔」何人？）住板橋，詳細不清楚云云，
      再於八十八年八月十八日檢察官偵訊時改稱：在綽號「阿呆」處載來的，阿呆
      叫丘海鵬云云（見八十八年度偵字第一七０三五號偵查卷第十一頁背面、第十
      二頁背面、第二十九頁背面、第三十五頁及第六十一頁正面）。嗣於本院調查
      時卻供稱不知丘海鵬現住於何處云云（見八十九年三月三十一日訊問筆錄），
      是以三葉公司既未曾出售前開扣案之水泥漆予被告乙○○，被告乙○○取得水
      泥漆過程之供述，復有如右揭所示前後不一且相互歧異之處，且扣案油漆果係
      被告自綽號「阿呆」（即丘海鵬）處載得，焉有不知該名丘海鵬之詳細年籍、
      住址資料，致本院無法傳喚以利調查之可能？再者，被告乙○○自承經營弘昌
      油漆行迄今已逾三年，其對於店內所販售陳列之油漆，自當有所認識，當知進
      貨之際應瞭解廠家情況，避免買入來源不明之物品，其亦不否認之前並未曾販
      賣三葉公司之百合白二一九二招牌水泥漆，若謂被告乙○○於購入扣案之五桶
      油漆時毫無贓物之認識，焉能令人置信？足徵其應有贓物之認識甚明，故被告
      乙○○前開所辯各節，無非係事後諉卸刑責之詞，殊無足採。本件事證明確，
      被告乙○○犯行洵堪認定，應予依法論科。
  二、被告乙○○故買贓物，核其所為係犯刑法第三百四十九條第二項之故買贓物罪
      。至於臺灣板橋地方法院檢察署八十八年度偵字第一七０三五號贓物案件，係
      公訴人就被告乙○○業已起訴之同一故買贓物犯行而移送併案審理，已在本院
      審究範圍之內，附予敘明。爰審酌被告前無犯罪科刑之紀錄，素行尚佳，及其
      犯罪之動機、目的、手段、所生危害及犯罪後猶飾詞卸責之態度等一切情狀，
      量處如主文第一項所示之刑，以資懲儆。
乙、被告丁○○部分：
  一、公訴意旨略以：被告丁○○明知姓名年籍不詳之林姓男子所持有之三葉百合白
      二一九二招牌水泥漆，係屬贓物，竟牙保知情之乙○○以每桶一千二百五十元
      之價格，向該名林姓男子購買五桶，因認被告丁○○涉犯刑法第三百四十九條
      第二項之牙保贓物罪嫌等語。
  二、按犯罪事實應依證據認定之，無證據不得推定其犯罪事實，刑事訴訟法第一百
      五十四條定有明文。復按認定犯罪事實所憑之證據，雖不以直接證據為限，間
      接證據亦包括在內；然而無論直接或間接證據，其為訴訟上之證明，須於通常
      一般之人均不致有所懷疑，而得確信其為真實之程度者，始得據為有罪之認定
      。再按刑法對於未遂犯之處罰，係採列舉主義，故所犯各法條如無處罰未遂之
      明文，即不得以未遂犯論處，甲將侵占所得之銅佛、字畫交上訴人出賣，因售
      賣未妥仍行送回，業經原判決明白認定，是上訴人牙保贓物尚未達於既遂之程
      度，而刑法第三百四十九條第二項之罪，並無處罰未遂之明文，該上訴人自不
      成立犯罪，最高法院分別著有七十六年度臺上字第四九八六號及二十五年度上
      字第六八０六號判例甚明。本件公訴人認被告丁○○涉有右開牙保贓物之犯行
      ，無非係認被告丁○○於警訊時業已供明曾介紹該名林姓男子與被告乙○○認
      識，並以如交易成功，被告丁○○可從中抽成牟利資為論據。訊據被告丁○○
      固供認曾於八十八年六月間，介紹某林姓男子與同案被告乙○○洽談買賣招牌
      水泥漆之事，及林姓男子同意一桶給伊五十元佣金等情屬實，惟堅決否認有被
      訴之牙保贓物犯行，辯稱：伊不知是贓物，交易也沒成功，也沒有拿到佣金等
      語。經查本件扣案之上開五桶油漆，固經警於八十八年七月十二日在被告乙○○所經營之弘昌油漆行中所查獲，惟與被告丁○○所供承介紹同案被告乙○○
      與該名林姓男子洽談買賣油漆之時間，實相距有近半月之久，被告乙○○復就
      該五桶油漆來源，前後供述忽焉翻異且互核不符，亦否認有向該名林姓男子購
      買油漆之情事，則被告丁○○於八十八年六月間介紹被告乙○○與該名林姓男
      子間買賣者，是否即為自被告乙○○之油漆行中所起出告訴人鴻崴公司遭詐騙
      之油漆，已非無疑，又縱認被告丁○○果有牙保之行為，然經本院遍閱卷內所
      附之證據資料，亦乏可資證明被告丁○○牙保贓物行為已達於既遂程度之證據
      。綜之，本件同案被告乙○○固有故買贓物即扣案之五桶油漆之犯行，已如前
      述，惟並無證據可資證明確係基於被告丁○○在查獲前近半月之牙保行為所致
      ，此外復查無其他積極證據足堪證明被告丁○○有公訴人所指訴之牙保贓物犯
      行，被告堅詞否認犯行，尚非屬圖卸刑責之詞，應堪予採信，揆諸前揭規定及
      判例之意旨，實難謂被告之行為與刑法牙保贓物罪之構成要件相當，自屬不能
      證明被告丁○○犯罪，本院依法應為如主文第二項無罪之諭知。
據上論斷，應依刑事訴訟法第二百九十九條第一項前段、第三百零一條第一項前段，
刑法第三百四十九條第二項，罰金罰鍰提高標準條例第一條前段，判決如主文。
本案經檢察官曾文鐘到庭執行職務
中      華      民      國      八十九      年    六    月    二十三    日
                                臺灣板橋地方法院刑事第三庭
                  法  官    陳志揚
右正本證明與原本無異。
如不服本判決，應於判決送達後十日內向本院提出上訴狀 (應附繕本) ，上訴於
臺灣高等法院。
                                      書記官    陳慶樹
中      華      民      國      八十九      年    七    月  三    日
附錄本案論罪科刑法條全文：
刑法第三百四十九條
  收受贓物者，處三年以下有期徒、拘役或五百元以下罰金。
  搬運、寄藏、故買贓物或為牙保者，處五年以下有期徒刑、拘役或科或併科一千元
  以下罰金。
  因贓物變得之財物，以贓物論。


司法院資訊處製作；財團法人民間司法改革基金會備份。
